臺灣新北地方法院刑事判決
110年度金訴字第795號
公  訴  人  臺灣新北地方檢察署檢察官
被      告  黃彥棠


                    （現於法務部矯正署臺北監獄臺北分監執行中）
上列被告因詐欺等案件，經檢察官提起公訴（110年度偵字第115
8號、第7396號），本院合議庭裁定改行簡式審判程序，判決如
下：
    主  文
丙○○犯如附表一主文欄所示之罪，各處如附表一主文欄所示之宣
告刑及沒收。應執行有期徒刑貳年。
    事  實
一、丙○○於民國109年8月間某時起，透過真實姓名、年籍資料不
    詳，綽號「阿國」之成年人（下稱「阿國」）引介，加入陳
    睿霆（微信帳號「阿申」，涉犯詐欺罪嫌部分，另由檢警偵
    辦中）及真實姓名、年籍資料不詳，自稱「徐祥慶」之成年
    人（微信帳號「天下」，下稱「徐祥慶」）等不詳成年人所
    組成、以實施詐術為手段之詐欺集團（參與犯罪組織犯行部
    分未據起訴，且本案詐欺案件非屬其參與犯罪組織之首次犯
    行），以每趟新臺幣（下同）7,000元之對價，擔任俗稱「
    車手」，負責向受騙民眾收取詐欺款項之工作。丙○○即與上
    開不詳詐欺集團成員共同意圖為自己及他人不法之所有，基
    於三人以上共同冒用政府機關及公務員名義詐欺取財、以不
    正方法由自動付款設備取得他人財物、掩飾及隱匿特定犯罪
    所得之來源及去向之洗錢犯意聯絡，分別為下列犯行：
(一)先由該詐欺集團某不詳成員於109年8月26日13時許，冒稱臺
    中警政單位人員等政府機關及公務員名義，撥打電話予丁○○
    ，佯稱其欠繳中華電信帳單，需將提款卡交出云云，致丁○○
    信以為真而陷於錯誤，遂由丙○○依「徐祥慶」指示，於同日
    13時37分許，前往新北市○○區○○路00號騎樓處，向丁○○自稱
    係長官派伊前來云云，以取信丁○○，丁○○遂將其中華郵政國
    史館郵局帳號000-0000000-0000000號帳戶之金融卡交付予
    丙○○，丙○○隨即依「徐祥慶」指示，如附表二所示時間、地
    點，未得丁○○同意或授權，即持上開金融卡，插入自動付款
    設備、鍵入提款密碼、提領金額後，使該自動付款設備辨識
    系統誤判其為有權提款之人，以此不正方法接續提領丁○○上
    開帳戶內款項共計44萬8,000元得手，再自行扣除7,000作為
    報酬，將剩餘項44萬1,000元及上開金融卡依指示放置於新
    北市三重區車路頭公園內，由該詐欺集團不詳成員到場取走
    ，以此方式詐欺牟利，並將犯罪所得以現金型態轉移，藉此
    製造金流之斷點，使偵查機關難以追查勾稽帳戶金流及贓款
    來源、去向；
(二)復由該詐欺集團某不詳成員於109年9月14日11時許，冒稱「
    165警察楊秀彥」、「地檢署刑事案件調查組林國文組長」
    等政府機關及公務員名義，撥打電話予乙○○，佯稱其涉嫌重
    大刑事案件，須繳交所有名下帳戶金錢，存入公正帳戶監管
    云云，致乙○○信以為真而陷於錯誤，於同日13時許，先前往
    新北市中和區國光街上某郵局提領43萬元、再至新北市土城
    區金城路3段上之第一商業銀行提領20萬元、復至新北市板
    橋區重慶路上之聯邦商業銀行提領13萬元，共提領76萬元，
    再由丙○○依「徐祥慶」指示，於同日14時34分許，前往新北
    市中和區華福公園，向乙○○自稱係長官派伊前來云云，以取
    信乙○○，乙○○遂如數交付現金76萬元予丙○○。丙○○得手後，
    即依指示前往臺北市中正區南昌街125巷內，將上開款項交
    予陳睿霆回水予詐欺集團上游，並由陳睿霆當場抽取現金7,
    000元之報酬交付予丙○○，以此方式詐欺牟利，並將犯罪所
    得以現金型態轉移，藉此製造金流之斷點，使偵查機關難以
    追查勾稽帳戶金流及贓款來源、去向。
二、案經丁○○訴由新北市政府警察局永和分局及乙○○訴由新北市政府警察局中和分局報告臺灣新北地方檢察署檢察官偵查起訴。
    理  由
一、本案被告丙○○所犯係死刑、無期徒刑、最輕本刑為3年以上
    有期徒刑以外之罪，其於準備程序中就前揭被訴事實為有罪
    之陳述，經受命法官告知簡式審判程序之旨，並聽取公訴人
    、被告之意見後，本院合議庭認為適宜由受命法官獨任進行
    簡式審判程序，依刑事訴訟法第273條之1第1項規定，裁定
    由受命法官獨任進行簡式審判程序。是本案證據之調查，依
    刑事訴訟法第273條之2規定，不受同法第159條第1項、第16
    1條之2、第161條之3、第163條之1及第164條至第170條所規
    定證據能力認定及調查方式之限制，合先敘明。　　
二、上開事實，業據被告於警詢、偵查及本院準備程序暨審理中
    均坦承不諱（見臺灣新北地方檢察署110年度偵字第1158號
    卷《下稱偵一卷》第7頁至第10頁、第53頁至第57頁、同檢察
    署110年度偵字第7396號卷《下稱偵二卷》第17頁至第21頁、
    第116頁至第118頁、本院110年度金訴字第795號卷《下稱本
    院卷》第94頁、第102頁、第105頁），核與證人即告訴人丁○○、乙○○於警詢時指證之受詐騙情節（偵一卷第13頁至第15
    頁、偵二卷第23頁至第26頁）、證人陳睿霆於警詢時證述之
    收水情節（偵二卷第7頁至第15頁）相符，並有告訴人丁○○
    之上開郵政帳戶存摺暨內頁影本、交易明細、告訴人乙○○之
    中華郵政、聯邦商業銀行、第一商業銀行帳戶存摺暨內頁影
    本、監視器影片翻拍照片各1份附卷可稽（偵一卷第19頁至
    第28頁、偵二卷第39頁至第57頁），足認被告前開任意性自
    白與事實相符，堪以採信。綜上所述，本案事證明確，被告
    犯行堪以認定，應依法論科。
三、論罪：
(一)法律適用之說明：
  1.按刑法第339條之2第1項之以不正方法由自動付款設備取得
    他人之物罪，其所謂「不正方法」，係泛指一切不正當之方
    法而言，並不以施用詐術為限，例如以強暴、脅迫、詐欺、
    竊盜或侵占等方式取得他人之提款卡及密碼，再冒充本人由
    自動提款設備取得他人之物，或以偽造他人之提款卡由自動
    付款設備取得他人之物等等，均屬之（最高法院94年度台上
    字第4023號判決意旨參照）。查被告持以提領款項之金融卡
    ，雖係告訴人丁○○所交付，惟告訴人丁○○係受詐騙而交付金
    融卡，且未授權同意詐欺集團提領帳戶提款，詐欺集團違反
    告訴人丁○○之意思，指示被告冒充告訴人丁○○本人擅自持卡
    提領，依上開說明，自屬刑法第339之2第1項所謂之「不正
    方法」甚明。　　
  2.次按洗錢防制法業於105年12月28日修正公布，並於106年6
    月28日生效施行。為徹底打擊洗錢犯罪，新法乃依照國際防
    制洗錢金融行動工作組織（FinancialActionTaskForce）40
    項建議之第3項建議，並參採聯合國禁止非法販運麻醉藥品
    和精神藥物公約及聯合國打擊跨國有組織犯罪公約之洗錢行
    為定義，將洗錢行為之處置、多層化及整合等各階段，全部
    納為洗錢行為，而於新法第2條規定：「本法所稱洗錢，指
    下列行為：一、意圖掩飾或隱匿特定犯罪所得來源，或使他
    人逃避刑事追訴，而移轉或變更特定犯罪所得。二、掩飾或
    隱匿特定犯罪所得之本質、來源、去向、所在、所有權、處
    分權或其他權益者。三、收受、持有或使用他人之特定犯罪
    所得。」以求與國際規範接軌。過去實務認為，行為人對犯
    特定犯罪所得之財物或利益作直接使用或消費之處分行為，
    或僅將自己犯罪所得財物交予其他共同正犯，祇屬犯罪後處
    分贓物之行為，非該條例所規範之洗錢行為，惟依新法規定
    ，倘行為人意圖掩飾或隱匿特定犯罪所得來源，而將特定犯
    罪所得直接消費處分，甚或交予其他共同正犯，而由共同正
    犯以虛假交易外觀掩飾不法金流移動，即難認單純犯罪後處
    分贓物之行為，應仍構成新法第2條第1或2款之洗錢行為（
    最高法院108年度台上字第1744號、第2425號、第2500號判
    決意旨參照）。
  3.觀諸本案犯罪型態，係由多人縝密分工方能完成之集團性犯
    罪，除被告外，尚包括引介被告加入之「阿國」、聯繫取款
    車手之「徐祥慶」、收水回水予上游成員之陳睿霆及撥打電
    話施用詐術之詐欺集團不詳成員，且其手法係冒稱政府機關
    人員、警員、檢察署人員之名義乙節，此據被告及告訴人2
    人於警詢及偵查中均供述在卷，足見本件詐欺犯行之行為人
    經加計被告後，其人數已達三人以上，被告主觀上對於與其
    共犯本件詐欺取財犯行之人已達三人以上，且係冒用政府機
    關及公務員名義並行使偽造公文書乙情有所認知，其行為自
    構成刑法第339條之4第1項第1款、第2款之三人以上共同冒
    用政府機關及公務員名義詐欺取財罪。又該罪係屬法定刑1
    年以上7年以下有期徒刑之罪，為洗錢防制法第3條第1款所
    規定之特定犯罪，而被告係依「徐祥慶」之指示，前往向告
    訴人2人取得詐欺款項，或取得金融卡後再行提款，後再交
    予陳睿霆，由其轉交予其餘詐欺集團所屬成員等情，此據被
    告於警詢時供稱：伊只記得「阿申」他們很神秘，上面應該
    還有人，有個群組，但伊忘記其他人的ID，已經沒有其他人
    的聯絡方式等語（偵二卷第19頁至第20頁）；於偵查中陳稱
    ：伊跟「天下」只有視訊過等語（偵二卷第116頁）；於本
    院準備程序則稱：當時跟伊聯絡的人及收水的人，伊都不清
    楚渠等本名，後面錢交給誰伊都不清楚等語（本院卷第94頁
    ），足見被告對於自己經手之款項最終由何人取走、做何利
    用均不知悉，客觀上顯係透過現金之多次轉交製造多層次之
    資金斷點，使偵查機關除藉由監視器錄影畫面鎖定車手、收
    水者外，難以再向上溯源，並使其餘集團共犯得以直接消費
    、處分，以掩飾不法金流移動之虛假外觀，而達到隱匿該特
    定犯罪所得之去向、所在之結果，且被告主觀上對於其行為
    將造成掩飾、隱匿該詐欺犯罪所得去向、所在之結果應屬明
    知，猶仍執意為之，其所為自非僅係為詐欺集團取得犯罪所
    得，而兼為洗錢防制法第2條第2款之掩飾、隱匿特定犯罪所
    得來源及去向之行為。　　
(二)罪名及罪數：
　1.綜上所述，核被告就事實欄一、(一)部分所為，係犯刑法第
    339條之2第1項之以不正方法由自動付款設備取得他人財物
    罪、同法第339條之4第1項第1款、第2款之三人以上共同冒
    用政府機關及公務員名義詐欺取財罪及違反洗錢防制法第2
    條第2款規定，而犯同法第14條第1項之一般洗錢罪；就事實
    欄一、(二)部分所為，則係犯刑法第339條之4第1項第1款、
    第2款之三人以上共同冒用政府機關及公務員名義詐欺取財
    罪及違反洗錢防制法第2條第2款規定，而犯同法第14條第1
    項之一般洗錢罪。
　2.被告受「阿國」引介加入該詐欺集團，依「徐祥慶」指示，
    負責收取贓款，並將款項轉交陳睿霆等上游成員，其所為係
    屬整體詐欺行為分工之一環，且利用他人之行為，達成詐欺
    犯罪之結果，故被告應就其所參與犯行所生之全部犯罪結果
    共同負責。是被告與陳睿霆、「阿國」、「徐祥慶」及其餘
    姓名、年籍不詳之詐騙集團成員間，有犯意聯絡及行為分擔
    ，應論以共同正犯。另刑法第339條之4第1項第2款之三人以
    上共同犯詐欺取財罪，其本質即為共同犯罪，本件主文自毋
    庸再於「三人以上共同冒用政府機關及公務員名義詐欺取財
    罪」前再記載「共同」（最高法院83年度台上字第2520號刑
    事判決意旨參照）。
  3.再被告及所屬詐欺集團成員就同一告訴人，於密接時間內，
    分工由集團不詳成員施用詐術，使告訴人交付金融卡或現金
    款項，再由被告逕行轉交上游成員，或分數次非法提領帳戶
    內款項後再逐層轉交上游，各係侵害同一被害法益，就同一
    告訴人之犯罪事實而言，該數個犯罪行為獨立性極為薄弱，
    依一般社會健全觀念，在時間差距上，難以強行分開，在刑
    法評價上，以視為數個舉動之接續施行，包括評價為法律上
    一行為，屬接續犯，是對同一告訴人於密接時地內所為數次
    犯行，各應僅論以一罪。
  4.被告就事實欄一、(一)部分所為以不正方法由自動付款設備
    取得他人財物罪、三人以上共同詐欺取財罪及一般洗錢罪，
    及就事實欄一、(二)部分所為三人以上共同詐欺取財罪及一
    般洗錢罪，各次目的均為不法牟取告訴人金融帳戶，乃屬同
    一犯罪決意及預定計畫下所為階段行為，依一般社會通念，
    渠等實施詐術、前往拿取款項或拿取提款卡後進而提領，並
    隱匿該等詐欺犯罪所得之去向及所在之行為，具有行為局部
    之同一性，法律評價應認屬一行為較為適當。從而，被告就
    事實欄一、(一)部分所為，係以一行為同時觸犯以不正方法
    由自動付款設備取得他人財物罪、三人以上共同詐欺取財罪
    及一般洗錢罪；就事實欄一、(二)部分所為，則係以一行為
    同時觸犯三人以上共同詐欺取財罪及一般洗錢罪，均為想像
    競合犯，應依刑法第55條前段之規定，各從一重之三人以上
    共同詐欺取財罪處斷。
　5.末被告所為2次三人以上共同詐欺取財犯行間，在時間上可
    明白區辨，且造成不同告訴人財產法益受損，足認犯意各別
    ，行為互殊，應予分論併罰。
四、科刑：
(一)累犯：
　　查被告前於98年間，因竊盜等案件，經本院以98年度易字第
    283號判處有期徒刑5月、4月，應執行有期徒刑8月確定；又
    因竊盜等案件，經本院以97年度訴字第3890號判處有期徒刑
    5月（2次）、10月、1年、1年6月，應執行有期徒刑3年10月
    確定；再因搶奪等案件，經本院以97年度訴字第4507號判處
    有期徒刑1年、5月，應執行有期徒刑1年3月確定；復因搶奪
    等案件，經本院以97年度訴字第4810號判處有期徒刑1年4月
    確定；末因搶奪等案件，經臺灣臺北地方法院以97年度訴字
    第1927號判處有期徒刑10月確定；上開各刑嗣經本院以98年
    度聲字第2030號裁定應執行有期徒刑7年9月確定，經送監執
    行，於104年5月29日縮短刑期假釋出監並付保護管束，所餘
    刑期於105年11月19日期滿未經撤銷假釋，其未執行之刑，
    以已執行論等情，有臺灣高等法院被告前案紀錄表在卷可考
    ，其於有期徒刑執行完畢5年內，故意再犯本案有期徒刑以
    上之罪，顯已符刑法第47條第1項之累犯要件。經審酌被告
    前案含竊盜、搶奪等案件，犯罪類型及罪質部分多係侵害財
    產法益，與本案具有關聯性，足徵前開有期徒刑執行對被告
    未生警惕作用，其對於刑罰之反應力薄弱，如加重其刑，尚
    不至於使「行為人所受的刑罰」超過「其所應負擔罪責」，
    爰依司法院大法官釋字第775號解釋意旨及刑法第47條第1項
    ，就其所犯二罪，各加重其法定最高及最低度刑。
(二)洗錢防制法減輕事由之審酌：
　　按洗錢防制法第16條第2項規定，犯第14條、第15條之罪，
    在偵查或審判中自白者，減輕其刑。次按想像競合犯之處斷
    刑，本質上係「刑之合併」。其所謂從一重處斷，乃將想像
    競合犯組成之評價上數罪，合併為科刑一罪，其所對應之刑
    罰，亦合併其評價上數罪之數法定刑，而為一個處斷刑。易
    言之，想像競合犯侵害數法益者皆成立犯罪，論罪時必須輕
    、重罪併舉論述，同時宣告所犯各罪名，包括各罪有無加重
    、減免其刑之情形，亦應說明論列，量刑時併衡酌輕罪部分
    量刑事由，評價始為充足，然後依刑法第55條前段規定「從
    一重處斷」，非謂對於其餘各罪可置而不論。因此，法院決
    定處斷刑時，雖以其中最重罪名之法定刑，做為裁量之準據
    ，惟於裁量其輕重時，仍應將輕罪合併評價在內（最高法院
    108年度台上字第4405號、第4408號判決意旨參照）。本案
    被告就其加入本案詐欺集團經過，以及其收取贓款暨收取金
    融卡後持以提款，並將款項交付予詐欺集團上游，進而掩飾
    犯罪所得去向與所在之洗錢等事實於本院審理時始終供述詳
    實，業如前述，應認其對洗錢行為主要構成要件事實有所自
    白，是就被告本案洗錢犯行部分，雖屬想像競合犯其中之輕
    罪，惟依上開說明，本院於後述量刑時，仍應併予衡酌此部
    分減刑事由。　　
(三)量刑之審酌：
　　爰以行為人之責任為基礎，審酌現今社會詐欺事件層出不窮
    、手法日益翻新，政府及相關單位無不窮盡心力追查、防堵
    ，大眾傳播媒體更屢屢報導民眾被詐欺，甚至畢生積蓄因此
    化為烏有之相關新聞，被告正值壯年，不思循正當途徑獲取
    所需，竟貪圖不法報酬，率然加入詐欺集團，擔任俗稱「車
    手」之收取詐欺款項及提領款項工作，不僅價值觀念偏差，
    破壞社會治安，且其所為收取及傳遞詐欺款項等行為，使金
    流不透明，致不法之徒得藉此輕易詐欺並取得財物、隱匿真
    實身分，造成國家查緝犯罪受阻，並助長犯罪之猖獗，影響
    社會經濟秩序，危害金融安全，同時導致告訴人求償上之困
    難，其所生危害非輕，所為實值非難；惟考量被告犯後坦承
    犯行，態度良好，且於本院審理時與告訴人乙○○調解成立，
    告訴人丁○○則未到庭而未能調解成立乙節，有本院調解筆錄
    、刑事報到單各1份在卷可稽等情，並兼衡其犯罪之手段、
    所詐取財物之金額、其於該詐欺集團之角色分工非居於主導
    或核心地位、及其為二、三畢業之智識程度、自陳入監前從
    事鐵工、月入約5萬餘元、離婚、有兩名小孩、一名已成年
    、一名未成年小孩則與小孩外婆同住、無其他需扶養之人等
    語，暨其家庭經濟狀況勉持等一切情狀（參見本院卷第106
    頁審理筆錄及偵一卷第7頁警詢筆錄所載受詢問人資料欄、
    第31頁被告戶政資料查詢結果），就被告所犯2罪，各量處
    如主文所示之刑，以示懲儆。
(四)定應執行刑：
　　按數罪併罰之定應執行刑，係出於刑罰經濟與責罰相當之考
    量，並非予以犯罪行為人或受刑人不當之利益，為一種特別
    的量刑過程，相較於刑法第57條所定科刑時應審酌之事項，
    係對一般犯罪行為之裁量。而定應執行刑之宣告，乃對犯罪
    行為人本身及所犯各罪之總檢視，除應考量行為人所犯數罪
    反應出之人格特性，並應權衡審酌行為人之責任與整體刑法
    目的及相關刑事政策，在量刑權之法律拘束性原則下，依刑
    法第51條第5款規定，採限制加重原則，資為量刑自由裁量
    權之外部界限，並應受法秩序理念規範之比例原則、平等原
    則、責罰相當原則、重複評價禁止原則等自由裁量權之內部
    抽象價值要求界限之支配，以使輕重得宜，罰當其責，俾符
    合法律授與裁量權之目的，以區別數罪併罰與單純數罪之不
    同，兼顧刑罰衡平原則。故定應執行刑時，除仍應就各別刑
    罰規範之目的、輕重罪間體系之平衡、整體犯罪非難評價，
    為綜合判斷外，尤須參酌上開實現刑罰公平性，以杜絕僥倖
    、減少犯罪之立法意旨，為妥適之裁量。本院衡酌被告就本
    件2次三人以上共同詐欺取財犯行，均係於109年8月至9月間
    所實施，各次犯行之間隔期間甚近，顯係於短時間內反覆實
    施，所侵害法益固非屬於同一人，然各次之行為態樣、手段
    、動機皆相似，責任非難重複之程度較高，如以實質累加之
    方式定應執行刑，處罰之刑度恐將超過其行為之不法內涵與
    罪責程度，爰基於罪責相當之要求，於刑法第51條第5款所
    定之外部性界限內，綜合評價各罪類型、關係、法益侵害之
    整體效果，考量犯罪人個人特質，及以比例原則、平等原則
    、責罰相當原則、重複評價禁止原則為內涵之內部性界限，
    為適度反應被告整體犯罪行為之不法與罪責程度及對其施以
    矯正之必要性，定其應執行之刑如主文所示。
五、沒收：
(一)按犯罪所得，屬於犯罪行為人者，沒收之；前二項之沒收，
    於全部或一部不能沒收或不宜執行沒收時，追徵其價額，刑
    法第38條之1第1項前段、第3項分別定有明文。次按共同實
    行犯罪行為之人，基於責任共同原則，固應就全部犯罪結果
    負其責任，但因其等組織分工及有無不法所得，未必盡同，
    特別是集團性或重大經濟、貪污犯罪，彼此間犯罪所得分配
    懸殊，其分配較少甚或未受分配之人，如仍應就全部犯罪所
    得負連帶沒收追繳之責，超過其個人所得之剝奪，無異代替
    其他參與者承擔刑罰，違反罪刑法定原則、個人責任原則以
    及罪責相當原則。此與司法院院字第2024號解釋側重在填補
    損害而應負連帶返還之責任並不相同。故共同犯罪所得財物
    之追繳、沒收或追徵，應就各人所分得之財物為之（最高法
    院105年度台上字第251號判決意旨參照）。經查，被告本件
    拿取贓款之報酬為各次7,000元乙情，為其自承在卷（見偵
    一卷第9頁、第53頁、第72頁、偵二卷第116頁、本院卷第94
    頁），復無其他積極事證足認被告報酬高於此數額，依罪疑
    有利被告原則，自應從被告有利之認定，而認被告本案犯行
    所獲得之犯罪所得為各次7,000元（共1萬4,000元）。其中
    就事實欄一、(一)該次（即告訴人丁○○受詐騙部分）之所得
    7,000元部分，被告既未與告訴人丁○○達成和解，該等款項
    復未扣案，仍應依刑法第38條之1第1項前段規定，諭知沒收
    ，並依同條第3項規定，於全部或一部不能沒收或不宜執行
    沒收時，追徵其價額。至事實欄一、(二)部分（即告訴人乙○○受詐騙部分）之所得7,000元，此部分本亦應依刑法第38
    條之1第1項、第3項規定予以沒收或追徵，惟考量被告業已
    與告訴人乙○○調解成立，約定賠償告訴人乙○○30萬元乙節，
    有上開調解筆錄影本在卷可憑，如被告確實依調解條件履行
    ，已足剝奪其犯罪利得，倘被告未能切實履行，告訴人乙○○
    亦可依法以本院調解筆錄為民事強制執行名義，對被告之財
    產強制執行，是本院認被告與告訴人乙○○就此部分所成立之
    調解條件，已達到沒收制度剝奪被告此部分犯罪所得之立法
    目的，如在本案仍諭知沒收被告此部分犯罪所得，將使被告
    承受過度之不利益，顯屬過苛，爰依刑法第38條之2第2項之
    規定，不另諭知沒收被告此部分犯罪所得。另未扣案之其餘
    贓款部分，卷內並無其他證據可證明被告有實際取得該等贓
    款，自無從對被告宣告沒收。
(二)末按洗錢防制法第18條規定「犯第14條之罪，其所移轉、變
    更、掩飾、隱匿、收受、取得、持有、使用之財物或財產上
    利益，沒收之；犯第15條之罪，其所收受、持有、使用之財
    物或財產上利益，亦同（第1項）。以集團性或常習性方式
    犯第14條或第15條之罪，有事實足以證明行為人所得支配之
    前項規定以外之財物或財產上利益，係取自其他違法行為所
    得者，沒收之（第2項）。對於外國政府、機構或國際組織
    依第21條所簽訂之條約或協定或基於互惠原則，請求我國協
    助執行扣押或沒收之案件，如所涉之犯罪行為符合第2條所
    列之罪，不以在我國偵查或審判中者為限（第3項）。」關
    於犯罪行為人犯洗錢防制法第14條之罪，其所掩飾之財物本
    身僅為洗錢之標的，難認係供洗錢所用之物，故洗錢行為之
    標的除非屬於前置犯罪之不法所得，而得於前置犯罪中予以
    沒收者外，既非本案洗錢犯罪之工具及產物，亦非洗錢犯罪
    所得，尤非違禁物，尚無從依刑法沒收規定予以宣告沒收，
    自應依上開第18條第1項前段規定予以宣告沒收。此規定係
    採義務沒收主義，祇要合於前規定，法院即應為相關沒收之
    諭知，然該洗錢行為之標的是否限於行為人者始得宣告沒收
    ，法無明文，是倘法條並未規定「不問屬於犯罪行為人與否
    均沒收」時，自仍以屬於被告所有者為限，始應予沒收。查
    本件被告既已將所收取之現金悉數交由詐欺集團之上游成員
    ，業據被告供陳如前，並非被告所有，亦已非在其實際掌控
    中，自無庸依洗錢防制法第18條第1項前段規定宣告沒收。
據上論斷，應依刑事訴訟法第273條之1第1項、第299條第1項前
段（依刑事判決精簡原則，僅記載程序法條文），判決如主文。
本案經檢察官甲○○偵查起訴，由檢察官吳宗光到庭執行公訴。
中　　華　　民　　國　　111 　年　　1 　　月　　19　　日
                  刑事第十三庭  法　官  林建良   
上列正本證明與原本無異。
如不服本判決，應於判決送達後20日內敘明上訴理由，向本院提
出上訴狀 (應附繕本) ，上訴於臺灣高等法院。其未敘述上訴理
由者，應於上訴期間屆滿後20日內向本院補提理由書「切勿逕送
上級法院」。
                                書記官  陳昇宏
中　　華　　民　　國　　111 　年　　1 　　月　　21　　日

附錄本案論罪科刑法條全文：
中華民國刑法第339條之2
意圖為自己或第三人不法之所有，以不正方法由自動付款設備取
得他人之物者，處3年以下有期徒刑、拘役或30萬元以下罰金。
以前項方法得財產上不法之利益或使第三人得之者，亦同。
前二項之未遂犯罰之。

中華民國刑法第339條之4
犯第339條詐欺罪而有下列情形之一者，處1年以上7年以下有期
徒刑，得併科1百萬元以下罰金：
一、冒用政府機關或公務員名義犯之。
二、三人以上共同犯之。
三、以廣播電視、電子通訊、網際網路或其他媒體等傳播工具，
    對公眾散布而犯之。
前項之未遂犯罰之。

洗錢防制法第2條
本法所稱洗錢，指下列行為：
一、意圖掩飾或隱匿特定犯罪所得來源，或使他人逃避刑事追訴
    ，而移轉或變更特定犯罪所得。
二、掩飾或隱匿特定犯罪所得之本質、來源、去向、所在、所有
    權、處分權或其他權益者。
三、收受、持有或使用他人之特定犯罪所得。

洗錢防制法第14條
有第二條各款所列洗錢行為者，處7年以下有期徒刑，併科新臺
幣5百萬元以下罰金。
前項之未遂犯罰之。
前二項情形，不得科以超過其特定犯罪所定最重本刑之刑。

附表一：
編號 對應犯罪事實                   主文   1 事實欄一、(一)部分 （即告訴人丁○○受詐騙部分） 丙○○犯三人以上共同冒用政府機關及公務員名義詐欺取財罪，累犯，處有期徒刑壹年陸月。未扣案之犯罪所得新臺幣柒仟元沒收，於全部或一部不能沒收或不宜執行沒收時，追徵其價額。   2 事實欄一、(二)部分 （即告訴人乙○○受詐騙部分） 丙○○犯三人以上共同冒用政府機關及公務員名義詐欺取財罪，累犯，處有期徒刑壹年參月。 

附表二：
編號   提款時間   提款地點     提領金額 （單位：新臺幣） 1 109年8月26日13時57分2秒起至同日時58分45秒止 臺北市○○區○○街00號臺北螢橋郵局 6萬元、6萬元、2萬元 （共14萬元） 2 109年8月26日15時24分許 臺北市○○區○○街00號統一超商捷盟門市 1萬元 3 109年8月27日0時43分許至翌(28)日1時27分止 臺北市○○區○○○路0段000號臺北北門郵局（起訴書誤載為重南郵局） 6萬元、6萬元、3萬元、6萬元、6萬元、2萬8,000元 （共29萬8,000元）